【裁判字號】    99,聲,21
【裁判日期】    990208
【裁判案由】    保全處分
【裁判全文】
臺灣板橋地方法院民事裁定                99年度聲字第21號
聲  請  人  甲○○
送達代收人  邱雅文律師
上列當事人因消費者債務清理條例聲請更生事件，聲請保全處分
，本院裁定如下：
    主    文
聲請駁回。
聲請程序費由聲請人負擔。
    理    由
一、本件聲請意旨略以：債權人日盛國際商業銀行股份有限公司
    於民國98年年中對聲請人所任職之六和機械股份有限公司之
    現在及將來薪資給付請求權執行扣薪，惟該薪資債權係聲請
    人必要生活費用之唯一來源及將來公平償還全數債權人之來
    源，倘遭執行扣薪，聲請人勢將無法維持基本生活，將來其
    餘債權人之債權亦將受到影響，為避免聲請人之財產於聲請
    更生期間遭債權人執行，爰聲請停止臺灣桃園地方法院98年
    度司執黃字第38985號之強制執行程序等語。
二、按法院就更生或清算之聲請為裁定前，得因利害關係人之聲
    請或依職權，以裁定為下列保全處分：(一)債務人財產之保
    全處分；(二)債務人履行債務及債權人對於債務人行使債權
    之限制；(三)對於債務人財產強制執行程序之停止；(四)受
    益人或轉得人財產之保全處分；(五)其他必要之保全處分，
    消費者債務清理條例第19條第1項固定有明文，惟同條例第
    48條第2項及第69條後段亦規定，於法院裁定開始更生程序
    後，除有擔保及有優先權之債權外，對於債務人不得開始或
    繼續訴訟及強制執行程序，更生程序終結時，不得繼續之強
    制執行視為終結。是於法院裁定准予更生程序前，除別有緊
    急或必要情形致更生目的無法達成外，債權人依法得訴訟及
    為強制執行之權利均應不受影響。再參以消費者債務清理條
    例第19條第1項所定保全處分，其目的係為防杜債務人財產
    減少，維持債權人間之公平受償，並使債務人有重建更生之
    機會，斷非做為債務人延期償付債務之手段，有礙於法院裁
    准更生或清算後相關法定程序之進行，因此法院是否為消費
    者債務清理條例第19條第1項之保全處分，自應參酌立法目
    的及相關規定審慎為之，合先敘明。
三、經查，聲請人並未釋明於本院裁定准予更生程序前有何緊急
    或必要情形，而本件聲請人之債權人對於聲請人之薪資債權
    所為強制執行程序，僅限於聲請人每月得支領之各項薪資（
    包括薪俸、獎金、津貼、補助費、研究費...等在內）之三
    分之一範圍內，並未影響聲請人所需之必要生活費用支出，
    是以，聲請人主張強制執行扣薪將無法維持其基本生活等語
    ，洵無足採；且更生程序主要係以法院裁定開始更生程序後
    之薪資、執行業務所得及其他固定收入作為更生方案之清償
    來源，則於法院裁定開始更生程序前，聲請人之債權人行使
    權利及前揭執行程序之繼續，顯然無礙於嗣後聲請人更生程
    序之進行與更生目的之達成，亦無礙於債權人債權之公平受
    償，故聲請人主張其餘債權人之債權將受到影響等語，亦不
    可採；是本院裁定開始更生程序前，並無停止債權人對於聲
    請人薪資債權強制執行之必要。從而，聲請人所為保全處分
    之聲請並無理由，應予駁回，爰裁定如主文。至於聲請人前
    所聲請裁定准予更生事件，前經本院於98年10月22日以98年
    度消債更字第642號裁定駁回其聲請，經聲請人提起抗告後
    ，業經本院於99年1月11日以98年度消債抗字第318號裁定廢
    棄原裁定，關於聲請人之更生之聲請，另由本院另案處理之
    ，附此敘明。
中    華    民    國    99    年    2     月    8     日
                  民事第一庭  法  官  許瑞東
上為正本係照原本作成
如不服本裁定，應於裁定送達後10日內，以書狀向本院提出抗告
，並繳納抗告費新臺幣1,000 元
中    華    民    國    99    年    2     月    8     日
                              書記官  賴玉芬

司法院資訊處製作；財團法人民間司法改革基金會備份。
